【裁判字號】    98,易,419
【裁判日期】    981130
【裁判案由】    家庭暴力罪之傷害等
【裁判全文】
臺灣士林地方法院刑事判決        九十八年度易字第四一九號
公  訴  人  臺灣士林地方法院檢察署檢察官
被      告  甲○○
選任辯護人  陳建宏律師
            柯佩吟律師
上列被告因家庭暴力罪之傷害等案件，經檢察官提起公訴（九十
七年度偵字第一二二八三號），本院判決如下：
    主  文
甲○○無罪。
    理  由
一、公訴意旨略以：被告甲○○係同案被告即告訴人丁○○（通
    緝中）之夫乙○○之兄，二人為家庭暴力防治法第三條第四
    款所定之家庭成員關係。被告於民國九十七年九月一日晚間
    十時三十分許，在臺北市士林區○○○路九十巷十七號三樓
    與其母親丙○○○發生爭執，告訴人欲上樓查看時，在上址
    二樓與三樓樓梯間碰見欲下樓之被告，被告竟基於傷害之犯
    意，徒手抓傷告訴人之右胸鎖骨處，致告訴人受有右胸壁多
    處擦傷瘀血（起訴書記載右手腕多處瘀血部分，業據蒞庭檢
    察官當庭更正刪除，見本院卷第六十三頁）之傷害。嗣經警
    方獲報，將被告、告訴人帶回警局偵訊，被告竟另基於公然
    侮辱之犯意，在屬於公眾得出入場所之臺北市士林區○○○
    路○段一五三號臺北市政府警察局士林分局蘭雅派出所（下
    稱蘭雅派出所）辦公室，以臺語「你外面客兄很多」等語公
    然侮辱告訴人。案經告訴人提出告訴，因認被告涉犯刑法第
    二百七十七條第一項傷害罪嫌及刑法第三百零九條第一項公
    然侮辱罪嫌云云。
二、按犯罪事實應依證據認定之，無證據不得認定犯罪事實；不
    能證明被告犯罪者，應諭知無罪之判決，刑事訴訟法第一百
    五十四條第二項、第三百零一條第一項分別定有明文。此所
    謂認定犯罪事實之證據，無論其為直接或間接證據，均須達
    於通常一般人均不致有所懷疑，而得確信其為真實之程度，
    始得據為有罪之認定，若其關於被告是否犯罪之證明未能達
    此程度，而有合理性懷疑之存在，致使無法形成有罪之確信
    ，根據「罪證有疑、利於被告」之證據法則，即不得遽為不
    利被告之認定（最高法院二十九年上字第三一○五號、四十
    年臺上字第八六號、七十六年臺上字第四九八六號判例參照
    ）。次按告訴人之告訴，係以使被告受刑事追訴為目的，其
    指訴是否與事實相符，仍應調查其他證據，以資審認，必被
    害人所述被害情形，無瑕疵可擊，且就其他方面調查，又與
    事實相符，始足據為有罪判決之基礎（最高法院八十一年度
    臺上字第三五三九號判決參照）。
三、公訴人認被告涉有傷害及公然侮辱犯行，無非係以告訴人之
    指訴、臺北市立聯合醫院和平院區九十七年九月二日家庭暴
    力事件驗傷診斷書（下稱驗傷診斷書）、告訴人所受傷勢照
    片、蘭雅派出所己○○警員於偵查中所提出之案發現場錄音
    光碟及臺灣士林地方法院檢察署檢察事務官勘驗筆錄等件，
    為其主要論據。
四、訊據被告固不否認於前揭時地，與其母丙○○○發生口角，
    惟堅詞否認有何傷害及公然侮辱犯行，辯稱：案發當日伊與
    丙○○○爭執畢返家時，並未在上址樓梯口遇見告訴人，又
    現場錄音光碟中「你外面客兄很多」（臺語），並非伊之聲
    音等語。
五、經查：
  (一)證據能力方面：
    按得為證據之被告以外之人於偵查中所為之陳述，因其陳述
    未經被告詰問，應認屬於未經合法調查之證據，並非無證據
    能力，而禁止證據使用。此項詰問權之欠缺，非不得於審判
    中由被告行使以補正，而完足為經合法調查之證據。倘被告
    於審判中捨棄詰問權，或證人客觀上有不能受詰問之情形，
    自無不當剝奪被告詰問權行使之可言（最高法院九十六年度
    臺上字第四○六四號判決參照），證人即告訴人於檢察官偵
    查中之證詞業經具結，有證人結文附卷可稽（見偵查卷第三
    十一頁），當事人及辯護人復未要求傳喚，顯已放棄詰問權
    之行使，參照上述說明及刑事訴訟法第一百五十九條之一第
    二項之規定，並無不當剝奪被告詰問權之可言，其於檢察官
    偵查中之證詞，自得作為證據；又告訴人之驗傷診斷書，雖
    屬被告以外之人於審判外之書面陳述，然當事人於審判程序
    對於上開證據方法之證據能力並未爭執，本院審酌該審判外
    之書面陳述於作成時之情況，並無違法不當或證明力明顯過
    低之瑕疵，認前揭證據方法，適為本案之證據，依同法第一
    百五十九條之五之規定，自得為證據；至其餘資以認定本案
    犯罪事實之非供述證據（詳後述），亦查無違反法定程序取
    得之情形，依同法第一百五十八條之四反面規定，應具證據
    能力，合先敘明。
  (二)實體方面：
    1.被告涉犯傷害罪嫌部分：
      (1)證人即告訴人於偵查中固證稱：「（妳告甲○○傷害的
        部分，甲○○如何打妳？）我在二樓聽見三樓有砸東西
        的聲音，我先生先上去，我抱小孩上去，在樓梯間時遇
        到甲○○要下樓，甲○○就抓住我的鎖骨，說不會讓我
        在曹家亂來，不會放過我，照片是當天在警局作筆錄時
        拍的。」云云（見偵查卷第二十八頁），並提出驗傷診
        斷書一紙及所受傷勢照片三張佐證（見偵查卷第三十三
        頁、第三十五頁至第三十六頁）。
      (2)惟觀諸驗傷診斷書（見偵查卷第三十三頁），告訴人所
        受傷勢為右胸壁多處擦傷瘀血（四×四公分及二×二公
        分），及右手腕多處瘀血（三×三公分及二×二公分）
        ，再細繹告訴人所提出之傷勢照片（見偵查卷第三十五
        頁至第三十六頁），告訴人之傷勢一處在右胸鎖骨下方
        ，一處在頸部正下方，受傷部位泛紅，明顯可見，且案
        發當時告訴人僅穿著一件小背心，此為告訴人所自承（
        見本院卷第二十五頁），該傷勢亦不致遭衣物所遮蔽，
        然告訴人在案發現場迄至蘭雅派出所製作筆錄前，均未
        曾提及遭被告傷害，己○○警員至現場處理時，從外觀
        亦看不出告訴人身上有傷等情，業據證人己○○警員、
        戊○○警員結證在卷（見本院卷第八十六頁至第八十七
        頁、第九十六頁至至第九十七頁），且經本院當庭勘驗
        己○○警員到場處理時，在臺北市士林區○○○路九十
        巷十七號二樓及臺北市士林區○○○路九十巷口所錄製
        之錄音光碟結果，在全長十分二十五秒之對話內容中，
        告訴人除對己○○、戊○○警員、乙○○及被告等人大
        聲咆哮，並抗拒前往蘭雅派出所外，並無一語提及其遭
        被告傷害之情事，有本院勘驗筆錄在卷可稽（見本院卷
        第三十九頁至第四十六頁），衡情被告與告訴人相處素
        不睦，果若被告確手抓告訴人右胸鎖骨處成傷，告訴人
        豈會於案發後迄至蘭雅派出所製作警詢筆錄前，長達三
        小時之時間均隱忍未發，亦無人發覺其右胸壁二處明顯
        外傷之可能？
      (3)況證人己○○警員於本院審理時結證：當時被告說告訴
        人恐嚇他，我們要將告訴人帶上巡邏車回派出所瞭解，
        但告訴人態度不是很好，一直反抗，戊○○警員在告訴
        人右側，我在告訴人左側，我們拉著告訴人的手腕，告
        訴人的手在胸前上下移動，我們有以適當的強制力與告
        訴人拉扯約三、四分鐘以上，後來我們對告訴人說，被
        告既然要提告，回派出所可以給她說明的機會，告訴人
        才同意坐上巡邏車隨我們到派出所等語（見本院卷第八
        十一頁至第八十三頁、第八十八頁、第九十頁），證人
        即戊○○警員於本院審理時亦證稱：當時被告告訴我告
        訴人恐嚇他，我就請雙方到派出所，當時告訴人不願意
        隨同我到派出所，我用右手抓她手腕拉她上巡邏車，當
        時告訴人雙手在胸前揮舞，她是用全身力量掙扎，單憑
        我一人體力要抓她進警車有點困難，所以己○○警員也
        有一起配合等語（見本院卷第九十二頁至第九十三頁、
        第九十六頁），足見己○○、戊○○警員欲將告訴人帶
        回蘭雅派出所之際，告訴人因抗拒上警車，而強力掙扎
        ，雙手在胸前揮舞，並與二位警員拉扯長達三、四分鐘
        以上，再參以告訴人之驗傷診斷書尚記載右手腕有多處
        瘀血，已如前述，是告訴人右胸壁之傷勢，亦不能完全
        排除係與己○○、戊○○警員激烈拉扯所致。
    2.被告涉犯公然侮辱罪嫌部分：
      (1)證人即告訴人丁○○於偵查中雖證稱：「（偵訊室時甲○○如何罵妳？）他罵我跑出去做雞，他罵的地點是在
        蘭雅派出所的辦公室，我當時在偵訊室裡準備作筆錄。
        」云云（見偵查卷第二十八頁）。
      (2)然當時告訴人與被告及其母丙○○○，分係乘坐警車及
        自行開車前往蘭雅派出所，告訴人先抵達蘭雅派出所，
        並直接進入偵訊室，門扇關閉，被告及其母丙○○○後
        到，則留在派出所辦公室，各由己○○警員及戊○○警
        員分在二處個別製作筆錄，斯時己○○、戊○○警員俱
        未聽聞被告於蘭雅派出所辦公室公然辱罵告訴人「跑出
        去做雞」等語，此據證人己○○、戊○○警員證述明確
        在卷（見本院卷第八十三頁、第九十頁、第九十四頁、
        第九十八頁）。
      (3)經本院當庭播放己○○警員於偵查中提出之錄音光碟中
        編號○六七九號之錄音檔（全長四分四十秒）供被告、
        告訴人、乙○○、己○○警員辨認結果，該錄音地點係
        在臺北市士林區○○○路九十巷十七號二樓，該錄音檔
        末講述「你外頭客兄很多」者為乙○○，亦據告訴人、
        證人乙○○、己○○警員一致陳述在卷（見本院卷第四
        十六頁、第八十二頁、第一○一頁），是被告是否確如
        起訴書所載，於前開時間，在蘭雅派出所辦公室，以臺
        語「你外面客兄很多」等語公然侮辱告訴人，亦非全無
        疑問。
    3.綜上所述，被告之辯解，應非子虛，堪予採信，本院自難
      徒憑告訴人之片面指訴，及有瑕疵之臺灣士林地方法院檢
      察署檢察事務官勘驗筆錄，於欠缺其他客觀事證佐證之情
      況下，遽為不利於被告之認定。是公訴人所提證據及指出
      證明之方法，無從說服本院形成被告所涉傷害及公然侮辱
      犯行有罪之心證，此外，復查無其他積極證據足資認定被
      告涉有公訴人所指前揭犯行，既不能證明被告犯罪，揆諸
      前揭規定及說明，自應為無罪之諭知。
據上論斷，應依刑事訴訟法第三百零一條第一項，判決如主文。
本案經檢察官鄭富城到庭執行職務
中    華    民    國  九十八  年   十一   月   三十   日
                          臺灣士林地方法院刑事第八庭
                              法      官  孫萍萍
以上正本證明與原本無異。
如不服本判決，應於收受送達後十日內向本院提出上訴書狀，並
應敘述具體理由；其未敘述上訴理由者，應於上訴期間屆滿後二
十日內向本院補提理由書（均須按他造當事人之人數附繕本）「
切勿逕送上級法院」。
                              書  記  官  陳紀元
中    華    民    國  九十八  年   十一   月   三十   日

司法院資訊處製作；財團法人民間司法改革基金會備份。
